【裁判字號】    91,上訴,3797
【裁判日期】    920403
【裁判案由】    毒品危害防制條例
【裁判全文】
臺灣高等法院刑事判決                          九十一年度上訴字第三七九七號
    上  訴  人
    即  被  告  乙○○
    選任辯護人  羅紀雄  律師
    上  訴  人
    即  被  告  甲○○
    選任辯護人  林清漢  律師
右上訴人因違反毒品危害防制條例案件，不服台灣桃園地方法院八十九年度訴字第一
一二一號中華民國九十一年十月二十二日第一審判決（起訴案號台灣桃園地方法院檢
察署八十九年度偵字第七三四○號）提起上訴，本院判決如左：
    主  文
上訴駁回。
    事  實
一、乙○○為桃園縣中壢市新明市場之管理員，因鄭智仁（其施用毒品部分，由原審
    另案聲請送觀察、勒戒）積欠其欠款新臺幣（下同）二千元，曾屢次催討，未獲
    清償。於民國（下同）八十八年四月十九日十八時許，鄭智仁因毒癮發作，但無
    現金買毒解癮，乃打電話與乙○○聯繫，要求以其所有值約四千元之ＭＯＴＯＲ
    ＯＬＡ品牌之行動電話一具，作為代價，除清償前開欠款外，並以其差價，向乙
    ○○購買第二級毒品安非他命。詎乙○○明知安非他命已經列為第二級毒品，禁
    止施用及交易，竟為取回欠款，而意圖營利，萌生販賣安非他命之犯意，應允販
    賣。雙方約在桃園縣中壢市○○路六○號新明市場內交易，為避免遭人發現，由
    乙○○逕將毒品放置在攤位上，由鄭智仁伺機前往取貨。於當日十九時二十分許
    ，鄭智仁先依約將手機交付乙○○，乙○○乃將淨重一點一七公克之第二級毒品
    安非他命放置在約定地點。鄭智仁取得上揭毒品後，於當日十九時四十五分許，
    尚未及施用前，在同縣市○○○路一五一號警衛室旁時，為警查獲其持有該包毒
    品，經警訊問後供出上情。警方循線於同日二十時三十分許，在新明市場管理室
    內查獲乙○○，並扣得其另持有供己施用之第二級毒品安非他命淨重○點六九公
    克、已使用過之空袋五個，及上揭行動電話壹具。
二、乙○○為警查獲，並經警訊問後，向警方供出其持有之毒品係購自甲○○，警方
    乃要求其以電話與甲○○聯繫，向甲○○佯購三千元之第二級毒品安非他命。乙
    ○○即依警方之指示與甲○○聯絡，並向甲○○表示：「東西沒有了，要三千元
    。」等語後，甲○○竟意圖營利，萌生販賣安非他命之犯意，雙方約在桃園縣八
    德市○○路五七五號茄冬加油站內交貨。警方則與乙○○先行前往現場埋伏等候
    。於當日二十二時許，甲○○果依約前來，經確定後，警方即上前逮捕，當場在
    甲○○身上起出第二級毒品安非他命一包淨重二點七公克，因而查獲。
三、案經桃園縣警察局中壢分局報告臺灣桃園地方法院檢察署檢察官偵查起訴。
    理  由
壹、被告乙○○部分：
一、訊據上訴人即被告乙○○坦承收受證人鄭智仁交付扣案之行動電話一具；被告甲
    ○○亦坦承於右揭查獲時、地，持有扣案之毒品，準備去見被告乙○○等情不諱
    。雖被告二人均否認有何販賣第二級毒品安非他命之犯行，被告乙○○辯稱：扣
    案之手機是抵償欠款的，並沒有販賣毒品，安非他命是要送給鄭智仁吸用云云。
    被告甲○○辯稱：那天拿毒品給乙○○，係因與男友即證人鄭智仁吵架，以為是
    鄭智仁託其來要毒品，二人要復合，所以攜扣案毒品前往找被告乙○○，準備與
    鄭智仁一起施用云云。被告甲○○之辯護人為被告甲○○辯護稱：被告等人於警
    訊製作筆錄時，警察機關無急迫之情形下，未經將其等製作筆錄之過程進行錄音
    或錄影，核與刑事訴訟法第一百條之一第項規定有違，不得作為證據等語。經查
    ：
(一)被告乙○○為警查獲後，於警訊時坦承：「是鄭智仁他欠我二千元，是昨日十八
    時許，他主動打電話給我，要拿行動電話一支抵債，其餘剩額，叫我拿一包安非
    他命送給他，所以，我才將他行動電話收下，並給他一包安非他命。」、「我將
    安非他命放在一塑膠杯，然後置於市場內攤架上，他是給我行動電話一支，我才
    叫他去取安非他命。」等語不諱（參偵卷第十四頁）。嗣於偵查中供稱：「行動
    電話是他欠我二千元先抵押給我，在新明市場交給我，在四月十九日當天晚上。
    」（參偵卷第二十二頁）、「鄭智仁欠我二千元未還，他就放我那。」（參偵卷
    第四十四頁）等語。嗣於原審調查時雖否認有買賣毒品之事，惟仍供稱：「因之
    前鄭智仁欠我二千元未還，他因此拿一支手機抵押在我這，．．．八十八年四月
    十九因當天下午鄭某藥癮來了，便問我有無安非他命，．．．我會放在市場內的
    攤架上，後來鄭智仁有自行拿走，」等語（原審八十九年十月二十日訊問筆錄）
    。而證人鄭智仁於八十八年四月十九日十九時四十五分許，持有淨重○點六九公
    克之第二級毒品安非他命一包，為警查獲後，於警訊時供稱：「扣案安非他命我
    是以ＭＯＴＯＲＯＬＡ行動電話一具（約值四千元），代替現金向乙○○購得準
    備自己吸食。」、「我於八十八年四月十九日十九時二十分許，在中壢明德路六
    十號向乙○○購買安非他命，因我尚欠乙○○二千元，便告訴乙○○將我行動電
    話（約值四千元）抵帳後，其餘給我安非他命，乙○○便告知我安非他命放市場
    內攤架上，我依指示前往便取得扣案安非他命。」（參偵卷第七頁、第八頁）、
    於偵查中供稱：「安非他命一包是我用0000000000號電話聯絡乙○○
    ，向他索取一點安非他命，用我的行動電話抵價，其中先扣前欠二千元，剩下餘
    價折算安非他命，他在中壢明德路市場（新明市場）某個攤位放這包毒品，叫我
    自己去拿，我當場交付行動電話。」等語（參偵卷第三十頁）。經勾稽比對被告
    乙○○與證人鄭智仁之上開陳述，二人於警、偵訊時之陳述相符，被告乙○○上
    訴雖辯稱其在警訊所稱之送字，是要送安非他命給鄭智仁吸食云云，然揆諸上揭
    所供，被告乙○○顯係履行買賣之約而送交安非他命予鄭智仁，並非要贈送安非
    他命予鄭智仁甚明，所辯不足採。
(二)被告乙○○及證人鄭智仁二人嗣於原審調查時雖均否認有買賣第二級毒品安非他
    命之事實，但二人對於雙方間之債權債務關係，以及交付扣案行動電話之原因，
    則前後所述均無二致。且被告乙○○於原審第一次訊問時復坦承將扣案之毒品放
    在攤架上，由證人鄭智仁取走，並稱：鄭智仁告知毒癮來了等語。足認被告乙○
    ○與證人鄭智仁分別於警訊時所述之上開各節，尚非子虛，其嗣否認有以手機互
    易毒品等語，為卸責之詞，不足採信。
(三)此外，在證人鄭智仁及被告乙○○分別被查獲時，分別在其等身上起出第二級毒
    品淨重○點六七公克，及上揭行動電話一具扣案可資佐證。而扣案之上開毒品經
    九年九月十四日以（八九）陸（一）字第八九○六五四○八號檢驗通知書在卷可
    考（原審卷十四頁）。
(四)販賣第二級毒品安非他命係違法行為，非可公然為之，不論是瓶裝或紙包之毒品
    ，均可任意分裝增減分量，而每次買賣之價格、數量，亦隨時依雙方之關係深淺
    、資力、需求程度及對行情之認知等因素，機動調整，販賣之利得，除經坦承犯
    行，或價格、數量俱臻明確外，委難察得實情，販賣之人從價差或量差中牟利，
    方式雖異，其意圖營利之非法販賣行為則一，且第二級毒品安非他命亦非無價值
    之物，經政府大力查緝後，其價格不菲，實不可能甘冒重典而按同一價格轉售而
    毫無利得轉售他人，是被告乙○○將淨重一點一七公克之安非他命以二千餘元之
    價格販賣予證人鄭智仁確係有營利之意圖，亦堪認定。另被告乙○○與鄭智仁之
    智仁藥癮發作，且與女友吵架，乃轉向被告購買安非他命，故情理上並無不可解
    釋之處，合此敘明。
    綜上所述，本件被告乙○○部分事證明確，被告乙○○之上開犯行，洵堪認定。
貳、被告甲○○部分：
(一)被告乙○○於右揭時、地，為警查獲後，向警方供稱其上手為被告甲○○，經警
    方要求其與被告甲○○聯繫，並向其佯購第二級毒品安非他命三千元。被告乙○
    ○乃與被告甲○○聯絡表示：沒有了，要三千元，並約定於桃園縣八德市○○路
    五七五號茄冬加油站內交易。果於上述時、地，被告甲○○攜淨重二點七公克之
    第二級毒品安非他命一包前來而遭警查獲等情，業據證人即查獲之員警丙○○於
    原審調查時結證屬實（原審卷三十頁），並於本院證稱乙○○於電話中確向被告
    甲○○表示欲向吳女要購買安非他命無訛，核與被告乙○○於警、偵訊及原審調
    查時陳述之情節相符。
(二)參以被告甲○○於警訊亦供稱：「我拿一包安非他命要賣給乙○○時，當時為警
    埋伏警方查獲。」、「今天我是以一包三千元價格要賣給乙○○。」（參偵卷第
    十九至二十頁），及偵查中供稱：「乙○○說他要用安，我送安過去，就被警查
    獲。」等語（參偵卷第三十三頁），核與被告乙○○上開所供佯購過程之陳述相
    符合。被告甲○○嗣於原審調查時雖辯稱沒有賣安非他命，惟仍供稱：八十八年
    四月十九日被告乙○○有打電話給伊等語（參原審八十九年十月二十日訊問筆錄
    ），核亦符合被告乙○○所述打電話佯購毒品之事實，因此，被告乙○○、甲○
    ○二人於警、偵訊時所述與事實較為相符，而可採信。此外，查獲當時確在被告
    甲○○身上起出第二級毒品一包，淨重二點六七公克，該扣案經送法務部調查局
    鑑定結果，確實為第二級毒品安非他命，復有上述檢驗通知書可按。參以被告甲
    ○○當時所攜帶前往準備交與被告乙○○之毒品量，亦符合一般第二級毒品安非
    他命之市場交易行情。從而，本件被告甲○○著手於販賣第二級毒品安非他命二
    點七公克予被告乙○○之事實，亦堪以認定。
(三)販賣第二級毒品安非他命係違法行為，非可公然為之，不論是瓶裝或紙包之毒品
    ，均可任意分裝增減分量，而每次買賣之價格、數量，亦隨時依雙方之關係深淺
    、資力、需求程度及對行情之認知等因素，機動調整，販賣之利得，除經坦承犯
    行，或價格、數量俱臻明確外，委難察得實情，販賣之人從價差或量差中牟利，
    方式雖異，其意圖營利之非法販賣行為則一，且第二級毒品安非他命亦非無價值
    之物，經政府大力查緝後，其價格不菲，實不可能甘冒重典而按同一價格轉售而
    毫無利得轉售他人，是被告甲○○將淨重二點七公克之安非他命擬以三千元之
    價格販賣予被告乙○○，確係有營利之意圖，亦堪認定。
(四)被告甲○○雖辯稱：警訊所述不實在云云，辯護人亦為被告甲○○辯稱：在無急
    迫之情事下，警訊未錄音、錄影，無證據能力等語。惟按，刑事訴訟之目的固重
    在發見實體真實，其手段則應合法正當，以保障人權。依刑事訴訟法第二百二十
    九條至第二百三十一條之規定，司法警察（官）固有調查犯罪嫌疑人犯罪情形及
    蒐集證據之職權，而得詢問犯罪嫌疑人，惟依同法第一百條之二準用同法第一百
    條之一第一項之規定，司法警察（官）詢問犯罪嫌疑人，除有急迫情況且經記明
    筆錄者外，應全程連續錄音；必要時，並應全程連續錄影。考其立法目的，在於
    建立詢問筆錄之公信力，並擔保詢問程序之合法正當；亦即在於擔保犯罪嫌疑人
    對於詢問之陳述係出於自由意思及筆錄所載內容與其陳述相符。故司法警察（官
    ）詢問犯罪嫌疑人如違背上開規定，其所取得之供述筆錄，究竟有無證據能力，
    原應審酌司法警察（官）違背該法定程序之主觀意圖、客觀情節、侵害犯罪嫌疑
    人權益之輕重、對犯罪嫌疑人在訴訟上防禦不利益之程度，以及該犯罪所生之危
    害，暨禁止使用該證據對於抑制違法蒐證之效果，及司法警察（官）如依法定程
    序有無發現該證據之必然性等情形，本於人權保障與社會安全之均衡維護精神，
    依比例原則，具體認定之。但如犯罪嫌疑人之陳述係屬自白，同法第一百五十六
    條第一項已特別規定「被告之自白，非出於強暴、脅迫、利誘、詐欺、違法羈押
    或其他不正之方法，且與事實相符者，得為證據。」，則被告在警詢之自白如係
    出於自由意思而非不正之方法，且其自白之陳述與事實相符，縱令司法警察（官
    ）對其詢問時未經全程連續錄音或錄影，致詢問程序不無瑕疵，仍難謂其於警詢
    自白之筆錄無證據能力（最高法院八十八年度台上字第五七六二號判決可資參照
    ）。而經查被告甲○○於原審調查時自陳：警察並未對其為刑求（參原審九十年
    三月一日訊問筆錄），於本院仍供稱未被刑求，僅否認其自白之真實，但本案除
    被告甲○○之警訊中所為陳述外，另有被告乙○○之陳述可供佐證，且被告甲○
    ○偵查中仍供稱：「乙○○說他要用安，我送安過去，就被警查獲。」等語（參
    偵卷第三十三頁），核與被告乙○○上開所供佯購過程之陳述相符，此外，並有
    扣案毒品可資依憑，足資認定被告甲○○於警訊時所述，與事實相符，是其於警
    訊時所為之供述，依同法第一百條之一第二項、第一百五十六條之規定，仍得作
    為證據。
(五)至於被告甲○○另辯稱：當時攜毒品是準備去找證人鄭智仁一起施用，然後復合
    云云，惟訊據被告甲○○亦坦承當時並沒有攜帶吸食器外出（參原審八十九年十
    二月十五日訊問筆錄），足認其上開所辯，為事後卸責之詞，不足採信。
  (六)綜合上述，本件被告甲○○、乙○○二人分別販賣第二級毒品安非他命之犯行，
    事證明確，洵堪認定。
參、法律適用
    按安非他命係屬毒品危害防制條例第二條第二項第二款所稱之第二級毒品。核被
    告乙○○所為，係犯毒品危害防制條例第四條第二項之販賣第二級毒品罪，被告
    甲○○所為係犯同條例第四條第二項、第五項之販賣第二級毒品未遂罪。其等分
    別持有第二級毒品之低度行為，應為販賣之高度行為所吸收，不另論罪。被告乙
    ○○犯第四條第二項之罪，而供出毒品係來自被告甲○○，警方並依其所提供之
    來源，破獲被告甲○○販賣毒品之犯行，已合於同條例第十七條減輕其刑之要件
    ，應減輕其刑。被告甲○○已著手於販賣之行為，惟尚未完成即為警當場查獲，
    其犯罪尚屬未遂，爰依刑法第二十六條前段之規定，按既遂犯之刑度減輕其刑。
    原審判決引用毒品危害防制條例第四條第二項、第五項、第十七條、第十八條第
    一項前段、第十九條第一項，刑法第十一條前段、第二十六條前段，審酌被告二
    人，流毒他人，惟姑念其二人販賣毒品數量非鉅，所得不多、及其等犯罪後態度
    、犯罪動機、目的等一切情狀，論處被告乙○○販賣第二級毒品罪，量處有期徒
    刑伍年。論處被告甲○○販賣第二級毒品未遂罪，量處有期徒刑肆年。並敘明扣
    案之被告乙○○販賣證人鄭智仁之第二級毒品安非他命一包淨重一點一七公克，
    及被告甲○○販賣予被告乙○○之第二級毒品安非他命一包淨重二點七公克，應
    依同條例第十八條第一項前段之規定沒收銷燬之。又扣案之ＭＯＴＯＲＯＬＡ行
    動電話一具是被告乙○○販賣上述毒品所得之財物，併依同條例第十九條第一項
    規定，於其所犯販賣第一級毒品罪諭知之主刑項下，諭知沒收之。至於扣案之被
    告乙○○所有之第二級毒品安非他命一包淨重○點六九公克，及空袋五個均係被
    告乙○○所有，供其施用毒品時所用之物，與本件犯罪無關連，為保全證據，應
    由其另涉之毒品危害防制條例案件處理，爰不另為沒收之諭知，予以敘明。經核
    原審判決認事用法均無違誤，量刑亦妥適，被告等上訴否認犯罪，為無理由，應
    予駁回。
據上論斷，應依刑事訴訟法第三百六十八條，判決如主文。
本案經檢察官郭啟東到庭執行職務。
中    華    民    國    九十二    年    四      月        三        日
                              台灣高等法院刑事第九庭
                                    審判長法  官  李  文  成
                                          法  官  周  盈  文
                                          法  官  官  有  明
右正本證明與原本無異。
如不服本判決應於收受送達後十日內向本院提出上訴書狀，其未敘述上訴之理由者並
得於提起上訴後十日內向本院補提理由書（均須按他造當事人之人數附繕本）。
                                          書記官  林  蓓  瑜
中      華      民      國    九十二    年      四      月      七      日
附錄本案論罪科刑法條全文：
毒品危害防制條例第四條第二項、第五項：
毒品危害防制條例第四條
製造、運輸、販賣第一級毒品者，處死刑或無期徒刑；處無期徒刑者，得併科新臺幣
一千萬元以下罰金。
製迼、運輸、販賣第二級毒品者，處無期徒刑或七年以上有期徒刑，得併科新台幣七
百萬元以下罰金。
製造、運輸、販賣第三級毒品者，處五年以上有期徒刑，得併科新臺幣五百萬元以上
罰金。
製迼、運輸、販賣專供製迼或施用毒品之器具者，處一年以上七年以下有期徒刑，得
併科新臺幣一百萬元以下罰金。
前四項之未遂犯罰之。


司法院資訊處製作；財團法人民間司法改革基金會備份。
